臺灣南投地方法院刑事判決
110年度易字第126號
公  訴  人  臺灣南投地方檢察署檢察官
被      告  余錫興


上列被告因竊盜案件，經檢察官提起公訴（110年度偵字第2214
號），本院判決如下：
    主  文
余錫興犯竊盜未遂罪，處拘役貳拾日，如易科罰金，以新臺幣壹
仟元折算壹日。
    事  實
一、余錫興於民國110年4月11日凌晨2時30分許，前往邱連美位
    於南投縣○○鎮○○街00號住處騎樓前，竟意圖為自己不法所有
    ，基於竊盜之犯意，徒手開啟上址住處玻璃門，然因上鎖開
    啟未果，見邱連美所有電動代步車停放於該處，再徒手翻找
    電動代步車內財物，惟因未獲其所需之物而欲離去之時，經
    邱連美發覺其形跡可疑，高聲叫喚其子許宏銘，余錫興見事
    跡敗露，旋即逃離現場，而經許宏銘追逐余錫興至對面建築
    物騎樓，壓制余錫興在地，並報警處理，經警據報到場，始
    悉上情。
二、案經南投縣政府警察局草屯分局報告臺灣南投地方檢察署檢
    察官偵查起訴。 
    理  由
一、證據能力：
  ㈠按刑事訴訟法第159條之5規定之傳聞例外，乃基於當事人進
    行主義中之處分主義，藉由當事人等「同意」之此一處分訴
    訟行為與法院之介入審查其適當性要件，將原不得為證據之
    傳聞證據，賦予其證據能力。本乎程序之明確性，其第1項
    經當事人於審判程序同意作為證據者，當係指當事人意思表
    示無瑕疵之明示同意而言，以別於第2項之當事人等「知而
    不為異議」之默示擬制同意。當事人已明示同意作為證據之
    傳聞證據，並經法院審查其具備適當性之要件者，若已就該
    證據實施調查程序，即無許當事人再行撤回同意之理，以維
    訴訟程序安定性、確實性之要求。此與默示擬制同意之效力
    ，純因當事人等之消極緘默而為法律上之擬制所取得，並非
    本於當事人之積極處分而使其效力恆定，容許當事人等於言
    詞辯論終結前，或第二審及更審程序中對其證據能力再為爭
    執追復，尚屬有間（最高法院108年度台上字第3350號判決
    意旨可參）。查本件以下採為判決基礎之被告余錫興以外之
    人於審判外之言詞或書面陳述，固屬傳聞證據，惟該等證據
    被告於本院審理程序中，經本院詢以對各項證據及證據能力
    有何意見，均保持緘默，至言詞辯論終結前均消極保持緘默
    ，本院審酌上開證據資料作成時之情況，尚無違法不當及證
    明力明顯過低之瑕疵，認為以之作為證據應屬適當，揆諸刑
    事訴訟法第159條之5第2項規定，均認有證據能力。
  ㈡次按除法律另有規定外，實施刑事訴訟程序之公務員因違背
    法定程序取得之證據，其有無證據能力之認定，應審酌人權
    保障及公共利益之均衡維護，刑事訴訟法第158條之4定有明
    文。本案以下所引用之非供述證據，並無證據證明係實施刑
    事訴訟程序之公務員違背法定程序所取得，且經本院於審理
    時合法踐行調查程序，自應認均具有證據能力，得作為證據
    。
二、認定犯罪事實所憑之證據及理由： 　
　　訊據被告於警詢、本院準備程序及審理中，始終對於上揭犯
    罪事實保持緘默，僅於偵訊中供稱：我是有在草屯，但路不
    熟，我不確定是在哪裡云云。然查，上開犯罪事實，業據證
    人即被害人邱連美於警詢及偵訊中證述綦詳，核與證人許宏
    銘於警詢中證述相符，並有職務報告、現場照片、南投縣草
    屯分局中正派出所110報案紀錄單及刑案現場示意圖各1份存
    卷可證。被告雖以前詞置辯，然被告與被害人素不相識，如
    僅係誤行至被害人住所前，焉有隨意開啟他人大門或翻動他
    人電動代步車車內財物之可能，應認被告確實基於竊盜之犯
    意，著手竊盜行為之實行無訛。是本案事證明確，被告犯行
    堪予認定，應依法論科。
三、論罪科刑：
　㈠按預備行為與未遂犯之區別，以已、未著手於犯罪之實行為
    標準，所謂著手，即指犯人對於犯罪構成事實開始實行而言
    ，是關於竊盜行為之著手，係以已否開始財物之搜尋為要件
    （最高法院94年度台上字第6989號判決意旨參照）。本件被
    告余錫興於上開時、地，翻動被害人邱連美電動代步車車內
    財物，業已著手搜尋財物，然因尚未竊得財物即遭證人許宏
    銘發現制止，達於著手竊盜行為實行之程度。是核其所為，
    係犯刑法第320條第3項、第1項之竊盜未遂罪。
　㈡被告雖已著手於竊盜行為之實行，惟既尚未生犯罪之結果，
    而屬未遂犯，爰依刑法第25條第2項規定減輕其刑。
　㈢又被告前因公共危險案件，經本院以107年度投交簡字第109
    號判決判處有期徒刑3月確定，並於107年11月21日因徒刑執
    行完畢出監等情，有臺灣高等法院被告前案紀錄表1份附卷
    可參。其於受徒刑之執行完畢後，5年以內故意再犯本案有
    期徒刑以上之罪，合於刑法第47條第1項規定，為累犯，然
    審酌被告本案所犯與前案之犯罪型態、侵害法益及社會危害
    程度迥異，罪質不同，難認被告對於前案之執行欠缺警惕，
    爰依司法院釋字第775號解釋意旨，認其本案尚毋庸依刑法
    第47條第1項之規定，加重其刑，附此敘明。
　㈣爰以行為人之責任為基礎，審酌被告不思以己力獲取財物，
    竟欲以竊盜方式為之，顯欠缺尊重他人財產權之觀念，行為
    實應非難。惟考量被告雖著手行竊而於尚未竊得財物即遭制
    止，被害人尚未受有損害，暨其於警詢自陳國中畢業之智識
    程度，無業，家境小康等一切情狀，量處如主文所示之刑，
    並諭知易科罰金之折算標準。
據上論斷，應依刑事訴訟法第299條第1項前段，判決如主文。
本案經檢察官黃天儀提起公訴，檢察官劉景仁、黃淑美到庭執行
職務。 
中　　華　　民　　國　　110 　年　　10　　月　　28　　日
　　　　　　　　　刑事第三庭    法　官 何玉鳳
以上正本與原本無異。
如不服本判決應於收受送達後20日內向本院提出上訴書狀，並應
敘述具體理由；其未敘述上訴理由者，應於上訴期間屆滿後20日
內向本院補提理由書（均須按他造當事人之人數附繕本）「切勿
逕送上級法院」。
告訴人或被害人如對於本判決不服者，應具備理由請求檢察官上
訴，其上訴期間之計算係以檢察官收受判決正本之日期為準。
                                書記官
中　　華　　民　　國　　110 　年　　10　　月　　28　　日
所犯法條
中華民國刑法第320條
意圖為自己或第三人不法之所有，而竊取他人之動產者，為竊盜
罪，處5年以下有期徒刑、拘役或50萬元以下罰金。
意圖為自己或第三人不法之利益，而竊佔他人之不動產者，依前
項之規定處斷。
前二項之未遂犯罰之。